臺灣臺中地方法院民事判決
                                    111年度豐簡字第250號
原      告  石延平  
訴訟代理人  楊銷樺律師
            潘彥瑾律師
被      告  劉金礪  
            劉光華  
            劉公展  
兼上一人
法定代理人  劉中平  
複代理人    劉錫純  
被     告   楊俊琴  
上  五  人
訴訟代理人  楊淑琍律師
上列當事人間請求遷讓房屋等事件，本院於民國111年7月15日言
詞辯論終結，判決如下：
    主      文
原告之訴駁回。
訴訟費用由原告負擔。
    事實及理由
一、原告主張：
　㈠原告配偶即訴外人劉思温於民國58年間出資興建如附圖所示
    房屋（下稱系爭房屋），劉思温為系爭房屋之原始起造人，
    系爭房屋未辦保存登記。嗣劉思温於60年9月5日與原告結婚
    而搬離系爭房屋。劉思温於105年2月22日死亡，由原告單獨
    繼承系爭房屋取得事實上處分權。
　㈡詎系爭房屋竟於105年2月22日前之不詳年月日遭訴外人楊晋
    華無權占有，楊晋華並於110年7月20日將系爭房屋出租予被
    告楊俊琴，被告楊俊琴為系爭房屋之直接占用人，且設戶籍
    在系爭房屋。嗣楊晋華於110年9月8日死亡，其繼承人為劉
    中平、劉金礪、劉公展、劉光華等四人（下稱劉中平等四人
    ）。
　㈢爰依民法第767條第2項準用第1項前段及依民法第184條第1項
    前段，請求被告遷讓房屋，及被告楊俊琴戶籍自系爭房屋遷
    出；及依不當得利、繼承之法律關係，請求被告劉中平等四
    人應在繼承被繼承人楊晋華之遺產範圍內，給付原告自106
    年2月起至110年8月止相當於租金之不當得利新臺幣（下同
    ）44萬元；及依共同侵權行為之法律關係，請求被告劉中平
    等四人應連帶賠償自110年9月8日起至111年1月止之相當於
    租金之損害4萬元，及自起訴狀繕本送達翌日起至交還系爭
    房屋之日止，按月連帶給付相當於租金之損害8,000等語。
　㈣並聲明：
　⒈被告應將系爭房屋全部騰空遷讓返還原告。
　⒉被告楊俊琴應將戶籍自系爭房屋辦理遷出登記。
　⒊被告劉中平等四人應於繼承被繼承人楊晋華之遺產範圍內，
    連帶給付原告44萬元，及自起訴狀繕本送達翌日起至清償日
    止，按週年利率5％計算之利息。
　⒋被告劉中平等4人應連帶給付原告4萬元，及自起訴狀繕本送
    達翌日起至清償日止，按週年利率5％計算之利息；並自111
    年2月1日起至遷讓返還系爭房屋之日止，按月連帶給付原告
    8,000元。
　⒌願供擔保，請准宣告假執行。　　
二、被告則以：
　㈠系爭房屋為訴外人張智權原始出資興建。訴外人楊晋華於94
    年1月30日與張智權結婚，嗣張智權於95年1月10日死亡，楊
    晋華就系爭房屋因繼承而取得事實上處分權人。楊晋華自10
    3年9月1日起陸續出租系爭房屋予他人，為合法之間接占有
    人。系爭房屋現直接占用人係該房屋承租人即被告楊俊琴。
    楊晋華於110年9月8日死亡後，其全體繼承人同意由被告劉
    光華一人單獨繼承取得系爭房屋之事實上處分權，並由被告
    劉光華辦理變更房屋納稅義務人為其一人名義。全體繼承人
    亦同意系爭房屋租約由被告劉光華一人繼承，故被告劉光華
    自110年9月8日起為系爭房屋之間接占有人，被告劉光華為
    租金收取權人。惟因被告劉光華目前定居台北，故授權現居
    住於臺中市月祥路之其他繼承人即被告劉金礪、劉中平代為
    收取租金。
　㈡原告所提原證2房屋稅籍證明書上之稅籍編號房屋所記載建物
    構造別為「土竹造（純土造）」、面積為「59.30」平方公
    尺，房屋稅起課年月為「58年1月」，與系爭房屋構造為磚
    石造，顯然不同，為不同之標的。因此，原告顯非系爭房屋
    之事實上處分權人。從而，原告所請遷讓房屋、辦理遷出登
    記，並請求相當於租金之不當得利，及賠償相當於租金之損
    害，均屬無據。依被證3稅籍證明書，可知楊晋華之繼承人
    為臺中市○○區○○路00巷0號之房屋納稅名義人，惟
　　稅籍編號為00000000000號，與原告所提出原證2之房屋稅籍
    編號00000000000號，並不相同，顯然為不同標的等語，資
    為抗辯。並聲明：⒈原告之訴駁回。⒉如受不利之判決，願供
    擔保請准宣告免為假執行。
三、兩造不爭執事項（見本院卷第246至247頁）：
　1.原告配偶劉思温於105年2月22日死亡，原告為劉思温之繼承
    人（見本院卷第259至261頁、第277至285頁）。
  2.訴外人劉思温之原證1 遺產稅免稅證明書之遺產記載有門牌
    號碼臺中市○○區○○里○○路00巷0號房屋（見本院卷第31頁）
    。
  3.原證2房屋稅籍證明書所載稅籍編號為：00000000000號，建
    物構造別為「土竹造（純土造）」、面積為59.30平方公尺
    ，房屋稅起課年月為58年1月（見本院卷第33頁）。
  4.訴外人楊晋華於110 年7 月20日將附圖所示房屋出租予被告
    楊俊琴，並訂有原證3 之租賃契約，每月租金為8,000元（
    見本院卷第35至39頁、第249至258頁）。
  5.訴外人楊晋華於110 年9 月8 日死亡（見本院卷第55頁），
    其繼承人為被告劉中平、劉金礪、劉公展（受本院111 年度
    監宣字第98號裁定監護宣告，法定代理人為劉中平，見本院
    卷第89至93頁）、劉光華等四人（見本院卷第55至69頁、第
    169頁）。
  6.訴外人楊晋華之被證2 遺產稅免稅證明書之遺產亦記載有門
    牌號碼臺中市○○區○○里○○路00巷0 號房屋（見本院卷第169
    頁）。
  7.被證3 房屋稅籍證明書（納稅名義人為劉光華）所載稅籍編
    號為：00000000000 號，構造別為「木石磚造（磚石造）」
    、面積63.80 平方公尺，房屋稅起課年月為67年3月（見本
    院卷第171頁）。
四、本院之判斷：
  ㈠原告未能舉證證明其為系爭房屋之事實上處分權人：
　  原告主張訴外人劉思温於58年間出資興建系爭房屋，為系爭
    房屋之原始起造人，系爭房屋未辦保存登記。嗣劉思温於60
    年9月5日與原告結婚而搬離系爭房屋，劉思温於105年2月22
    日死亡，由原告單獨繼承系爭房屋取得事實上處分權乙情，
    並舉原證1之遺產稅免稅證明書、及原證2之房屋稅籍證明書
    為證，惟為被告所否認，並以前詞置辯。經查：
　⒈原證2之房屋稅籍證明書，僅能證明劉思温之全體繼承人，同
    意門牌號碼臺中市○○區○○路00巷0號房屋之土竹造（純土造
    ）房屋【下稱甲房屋】由原告一人為納稅名義人（見本院卷
    第33頁）。而原證1之遺產稅免稅證明書，僅能證明劉思温
    為甲房屋之納稅名義人。觀之原證2之稅籍證明書記載房屋
    構造別為土竹造（純土造），與本院履勘現場所見：系爭房
    屋之主體與圍牆均為磚石造，現場未見有土竹造（純土造）
    之構造物乙情，有履勘筆錄、現場照片可佐（見本院卷第21
    3至222頁），足認甲房屋與系爭房屋構造不同，並不具同一
    性。
　⒉從而，原告主張其為系爭房屋之事實上處分權人，並非可採
    。
　㈡原告不得訴請被告遷讓房屋，不得訴請被告楊俊琴遷出戶籍
    ，亦不得請求被告劉中平等四人連帶給付不當得利。
　  承前所述，原告並非系爭房屋之事實上處分權人。從而，原
    告依民法第767條第2項準用第1項前段及依民法第184條第1
    項前段，請求⒈被告遷讓房屋，及⒉被告楊俊琴戶籍自系爭房
    屋遷出；及依不當得利、繼承之法律關係，請求⒊被告劉中
    平等四人應於繼承被繼承人楊晋華之遺產範圍內，連帶給付
    原告自106年2月起至110年8月止相當於租金之不當得利44萬
    元及法定遲延利息；及依共同侵權行為之法律關係，請求⒋
    被告劉中平等四人應連帶賠償原告自110年9月8日起至111年
    1月止之相當於租金之損害4萬元，及法定遲延利息；並自11
    1年2月1日起至交還系爭房屋之日止，按月連帶給付原告相
    當於租金之損害8,000元，均屬無據。
五、綜上所述，原告依民法第767條第2項準用第1項前段及依民
    法第184條第1項前段，請求⒈被告應將系爭房屋全部騰空遷
    讓返還原告；及⒉被告楊俊琴應將戶籍自系爭房屋辦理遷出
    登記；及依不當得利、繼承之法律關係，請求⒊被告劉中平
    等四人應於繼承被繼承人楊晋華之遺產範圍內連帶給付原告
    44萬元，及自起訴狀繕本送達翌日起至清償日止，按週年利
    率5％計算之利息；及依共同侵權行為之法律關係，請求⒋被
    告劉中平等四人應連帶給付原告4萬元，及自起訴狀繕本送
    達翌日起至清償日止，按週年利率5％計算之利息；並自111
    年2月1日起至遷讓交還系爭房屋之日止，按月連帶給付原告
    8,000元等語，均為無理由，應予駁回。
六、本件判決之基礎已臻明確，兩造其餘攻擊防禦方法及舉證，
    核與判決無影響，爰不另一一論述，併此敘明。
七、訴訟費用負擔之依據：民事訴訟法第78條。
中　　華　　民　　國　　111 　年　　8 　　月　　12　　日
                      臺灣臺中地方法院豐原簡易庭
                                  法　官　高士傑
以上正本係照原本作成。
如不服本判決，應於送達後20日內，向本院提出上訴狀並表明上
訴理由，如於本判決宣示後送達前提起上訴者，應於判決送達後
20日內補提上訴理由書（須附繕本）。如委任律師提起上訴者，
應一併繳納上訴審裁判費。
中　　華　　民　　國　　111 　年　　8 　　月　　12 　日
                                  書記官　蔡伸蔚